臺灣桃園地方法院民事簡易判決
111年度桃簡字第435號
原      告  褚恩均  
被      告  莊郁辰  


上列當事人間請求損害賠償事件，本院於民國111 年11月24日言
詞辯論終結，判決如下：
    主    文
原告之訴駁回。
訴訟費用由原告負擔。
    事實及理由
壹、程序方面：
一、按「當事人得以合意定第一審管轄法院。但以關於由一定法
    律關係而生之訴訟為限。前項合意，應以文書證之」，民事
    訴訟法第24條定有明文。經查，本件兩造所簽訂不動產一般
    委託銷售契約書（下稱系爭契約）第16條後段約定：「若因
    本契約涉訟，雙方合意以本不動產所在地之地方法院為第一
    審管轄法院」（見本院卷第13頁），而本件不動產則位於桃
    園市龜山區，揆諸上開規定，本院就本件訴訟自有管轄權，
    合先敘明。
二、次按「訴狀送達後，原告不得將原訴變更或追加他訴。但有
    下列各款情形之一者，不在此限：⒊擴張或減縮應受判決事
    項之聲明者」，民事訴訟法第255 條第1 項第3 款定有明文
    。本件原告原起訴請求：「被告應給付原告新臺幣（下同）
    35萬元，及自起訴狀繕本送達翌日起至清償日止，按週年利
    率5%計算之利息。」，嗣於109 年10月22日變更聲明為：「
    被告應給付原告527,637元，及自起訴狀繕本送達翌日起至
    清償日止，按週年利率5%計算之利息。」（見本院卷第100
    頁），核原告所為係擴張應受判決事項之聲明，揆諸上開規
    定，應予准許。
三、再按「因訴之變更、追加或提起反訴，致其訴之全部或一部
    ，不屬第427 條第1 項及第2 項之範圍者，除當事人合意繼
    續適用簡易程序外，法院應以裁定改用通常訴訟程序，並由
    原法官繼續審理。」，民事訴訟法第435 條第1 項定有明文
    。查原告擴張訴之聲明後顯已逾50萬元，致本件訴訟非屬民
    事訴訟法第427 條第1 項、第2 項規定之範疇，惟兩造已於
    111 年10月26日言詞辯論時，明示同意適用簡易訴訟程序（
    見本院卷第100頁反面），故本院自得依簡易程序為判決，
    核先敘明。
貳、實體方面:
一、原告主張：
　　原告於109 年4 月9 日將其所有坐落桃園市○○區○○段000地
    號土地及其上門牌號碼桃園市○○區○○○路00號房屋（下合稱
    系爭不動產），委由訴外人富廣地產有限公司（台灣房屋林
    口A9環球特許加盟店，下稱富廣公司）銷售，承辦人為被告
    ，並簽訂系爭契約，委託銷售價格為1,890萬元，嗣兩造同
    意變更委託銷售金額為1,570萬元，並約定原告實拿1,540萬
    元（亦即實際銷售金額扣除一切稅賦、被告仲介報酬及其他
    費用）。詎料，系爭不動產成交後，被告方之代書竟要求其
    補繳房地合一稅（經稅務機關計算後之金額為527,637元，
    含本稅376,884元及罰鍰150,753元)。被告既為本件買賣系
    爭不動產之承辦人，其為求迅速成交以取得仲介費，明知兩
    造已約定原告實拿1,540萬元，仍未依約定繳納，致原告受
    有損害，被告應負損害賠償責任。為此，爰依不動產經紀業
    管理條例第26條第2 項、公平交易法第30條、民法不當得利
    及侵權行為之規定，提起本件訴訟等語，並聲明：被告應給
    付原告527,637元，及自起訴狀繕本送達翌日起至清償日止
    ，按週年利率5%計算之利息。
二、被告則以：
　　被告於110年4月20日已明確告知原告，成交後應由賣方繳納
    稅、規費，並試算房地合一稅1.0與2.0版之差異，原告均表
    示清楚明白；被告另於110年9月4日與原告通話，並詳細說
    明不動產交易所稱的「實拿」是指成交價扣除仲介費，不包
    含賣方應負擔之稅、規費，原告亦明確表示同意，確認降價
    為1,570萬元出售；再於110年9月7日簽約過程中，代書也有
    說明房地合一稅應由賣方負擔；而依系爭契約第10條第7項
    規定，買賣成交時，相關稅賦均由甲方負擔（即原告)，同
    條第2項則規定，乙方（即富廣公司）人員如有任何承諾，
    若未以書面記載於乙方制式契約則為無效等語資為抗辯。並
    聲明：請求駁回原告之訴。如受不利判決，願供擔保請准宣
    告免為假執行。
三、原告主張：其於109 年4 月9 日將其所有之系爭不動產，委
    由訴外人富廣公司銷售，承辦人為被告，並簽訂系爭契約，
    嗣系爭不動產以1,570萬元成交後，經稅務機關核定原告須
    補繳房地合一稅及罰鍰，合計527,637元等情，業據原告提
    出計算式為證（見本院卷第90頁），且為被告所不爭執，堪
    信其為真實。
四、原告再主張：被告應賠償原告527,637元乙節，則為被告所
    否認，並以前揭情詞置辯。經查：
　㈠按受任人處理委任事務，應依委任人之指示，並與處理自己
    事務為同一之注意，其受有報酬者，應以善良管理人之注意
    為之，民法第535條定有明文。又依系爭契約第四條約定：
    「⒈乙方(即富廣公司)受委託處理仲介業務，應以善良管理
    人之注意義務為之。」（見本院卷第12頁）。本件原告與富
    廣公司簽訂系爭契約，富廣公司既受原告有償委託仲介，被
    告則為富廣公司之債務履行輔助人，依上開規定，被告自應
    負善良管理人注意義務，且仲介業之業務，涉及房地買賣之
    專業知識，一般之消費者委由仲介業者處理買賣事宜，仲介
    業者針對其所為之仲介行為，既向消費者收取高額之佣金，
    應就其所從事之業務負善盡預見危險及調查之義務，是被告
    就仲介系爭不動產之買賣自負有善盡預見危險及調查之義務
    ，且對於系爭不動產必要資訊有據實告知原告之義務。
　㈡依系爭契約第10條第2項、第7項分別規定：「⒉乙方（即富廣
    公司）人員如有任何承諾，均請要求若以書面記載於乙方制
    式契約內，若以其他書面另行記載者，則為無效。」、「⒎
    買賣成交時，依法或交易習慣應由甲方（即原告)負擔之土
    地增值稅及其他相關稅費，均由甲方負責繳納」（見本院卷
    第13頁）。查，原告雖主張兩造約定房地合一稅由被告繳納
    ，並提出兩造對話紀錄為證（見本院卷第25至61頁），惟依
    上開說明，系爭不動產之相關稅賦，原則上應由原告負責繳
    納，若兩造有約定係由被告負責繳納房地合一稅，即應以書
    面記載於乙方制式契約，而依原告所主張之兩造對話紀錄，
    是否符合上開要件，已非無疑。再者，觀諸兩造於110年9月
    1日之LINE對話紀錄固記載：「原告：我就是實拿1550~1580
    ，實拿就是扣除一切管銷及規費」等語（見本院卷第27頁）
    ，然依兩造嗣後於110年9月7日所簽訂之房地合一確認書、
    成屋產權說明書，均清楚記載房地合一稅係由原告自行繳納
    、申報，且原告亦於該約定處簽名以資確認（見本院卷第15
    、16頁），況本件原告亦自承：伊對於房地合一稅很在乎，
    知道是一個不算小的數字等情（見本院卷第22頁），是原告
    既明瞭出售系爭不動產須課徵房地合一稅，又身為系爭不動
    產交易之賣方，於交易過程中如對系爭不動產交易之房地合
    一稅負擔與否有爭議，則原告於簽名時，應可清楚得見其名
    稱及內容，理當知悉房地合一稅應由其自行繳納，倘原告不
    同意該內容，自無率爾簽名而徒增事後困擾之虞，是原告主
    張兩造約定房地合一稅由被告繳納云云，尚無可採。
　㈢按「本條例用辭定義如下︰⒎經紀人員︰指經紀人或經紀營業員
    。經紀人之職務為執行仲介或代銷業務；經紀營業員之職務
    為協助經紀人執行仲介或代銷業務」、「經紀業因經紀人員
    執行仲介或代銷業務之故意或過失致交易當事人受損害者，
    該經紀業應與經紀人員負連帶賠償責任」，不動產經紀業管
    理條例第7條第7款、第26條第2項分別定有明文。本件原告
    與富廣公司簽立系爭契約後，由被告處理系爭不動產仲介銷
    售，而被告簽立系爭契約時已有告知系爭房地買賣需繳納相
    關稅賦一事，並於簽約過程中，也有說明房地合一稅應由原
    告自行申報、繳納，已如前述，自難認被告有何故意或過失
    之情，則原告依上開規定，請求被告賠償損害，自屬無據。
    原告復主張依公平交易法第30條規定：「事業違反本法之規
    定，致侵害他人權益者，應負損害賠償責任。」，請求被告
    負損害賠償責任云云，惟並未舉任何證據以明其說，自無從
    遽予憑信，應駁回之。
　㈣原告另主張因系爭不動產成交後，經稅務機關核定須補繳房
    地合一稅及罰鍰，爰請求被告應返還不當得利云云。惟，出
    售不動產時應否納稅，稅賦應由買賣雙方何人負擔，於稅法
    本有規定，縱認原告所述為真，然被告並未因此得利，是原
    告依民法不當得利之規定，請求被告給付527,637元，亦屬
    無據。
五、綜上所述，原告依不動產經紀業管理條例第26條第2 項、公
    平交易法第30條、民法不當得利及侵權行為之規定，請求被
    告給付527,637元，及自起訴狀繕本送達翌日起至清償日止
    ，按週年利率5%計算之利息，為無理由，應予駁回。
六、本件事證已臻明確，兩造其餘之攻擊防禦方法及所提證據，
    於判決結果不生影響，爰不一一論列，併此敘明。
七、訴訟費用負擔之依據：民事訴訟法第78條。
　
中    華    民    國   111    年    12    月    15    日
                  桃園簡易庭  法  官  汪智陽
以上正本係照原本作成。
如不服本判決，應於送達後20日內，向本院提出上訴狀並表明上
訴理由，如於本判決宣示後送達前提起上訴者，應於判決送達後
20日內補提上訴理由書（須附繕本）。
如委任律師提起上訴者，應一併繳納上訴審裁判費。
中    華    民    國   111    年    12    月    15    日
                              書記官  陳家蓁